【裁判字號】    97,財管,22
【裁判日期】    970702
【裁判案由】    指定遺產管理人
【裁判全文】
臺灣桃園地方法院民事裁定              97年度財管字第22號
聲  請  人  永豐商業銀行股份有限公司
法定代理人  丁○○
代  理  人  丙○○
被  繼承人  甲○○（亡）
遺產管理人  乙○○
上列聲請人聲請選任被繼承人甲○○遺產管理人事件，本院裁定
如下：
    主  文
選任乙○○為被繼承人甲○○之遺產管理人。
准對被繼承人甲○○（男；民國72年4 月14日出生；生前身分證
統一編號：Ｚ000000000號；生前最後住所：桃園縣楊梅鎮瑞坪里
20鄰矮坪子32號）大陸地區以外之繼承人為承認繼承之公示催告
。
聲請人應於收受本裁定之日起20日內，將本裁定登載於公報、新
聞紙或其他相類之傳播工具。
如有被繼承人甲○○之大陸地區以外之繼承人，應自本公示催告
最後登載公報、新聞紙或其他相類之傳播工具之日起壹年內向本
院陳報承認繼承，如不於公示期限內申報承認繼承時，被繼承人
之遺產於大陸地區之繼承人依法繼承、清償債權並交付遺贈物後
有賸餘者歸屬國庫。
聲請程序費用由被繼承人甲○○之遺產負擔。
    理  由
一、按先順序繼承人均拋棄其繼承權時，由次順序之繼承人繼承
    ，其次順序繼承人有無不明或第4 順序之繼承人均拋棄其繼
    承權者，準用關於無人承認繼承之規定，民法第1176條第 6
    項所定。又繼承開始時，繼承人有無不明，而無親屬會議，
    或親屬會議未於民法第1177條所定1 個月內選定遺產管理人
    時，利害關係人得聲請法院選任遺產管理人，同法第1178條
    第2 項前段亦有明文規定。
二、本件聲請意旨略以：被繼承人甲○○（男；民國72年4 月14
    日出生；生前身分證統一編號：Ｚ000000000號；生前最後住
    所：桃園縣楊梅鎮瑞坪里20鄰矮坪子32號）生前於民國95年
    1 月25日向聲請人借款新台幣（下同）2,280,000 元，至今
    尚未清償完畢（餘欠共計2,255,129 元），詎被繼承人業於
    民國96年12月14日死亡。茲因被繼承人之法定繼承人均依法
    拋棄繼承，且未召集親屬會議選任遺產管理人，致聲請人之
    債權無法無法對其遺產行使權利，為確保聲請人之權利，爰
    提出聲請人公司名稱變更函影本一份、被繼承人戶籍謄本影
    本一份、借據影本二紙、不動產土地及建物謄本影本各一份
    、台灣桃園地方法院家事法庭函影本一份、第三人乙○○同
    意書一份、桃園縣地政士開業執照影本等為證，依法聲請本
    院選任被繼承人甲○○之遺產管理人等語。
三、經查聲請人上開主張，業據其提出聲請人公司名稱變更函影
    本一份、被繼承人戶籍謄本影本一份、借據影本二紙、不動
    產土地及建物謄本影本各一份、台灣桃園地方法院家事法庭
    函影本一份等為證，並經本院依職權調取97年度繼字第99號
    拋棄繼承案卷核閱屬實，而被繼承人死亡迄今已6 月有餘，
    其間，並無親屬會議選任之遺產管理人向聲請人為處理債務
    之表示，可認聲請人主張無親屬會議召集之事實為真。準此
    ，堪認被繼承人所遺財產，現確係處於無人繼承、無人管理
    之狀態，是本件確有為被繼承人所遺財產選任遺產管理人之
    必要。
四、另按遺產管理人之設，旨在管理、保存及清算遺產，以免遺
    產散失，是遺產管理人具有相當之公益色彩；又選任遺產管
    理人，除慮及管理遺產之公平性外，仍須考慮其適切性，亦
    即可對其遺產、遺債之情形瞭解較深，且與遺債債權人無利
    害共同關係而得忠誠處理者，為優先選任。經查對被繼承人
    之遺產、遺債情形了解最深者，莫過於已拋棄繼承之被繼承
    人的遺族，然經本院徵詢其等之意見後，均無人向本院表示
    有意願擔任被繼承人之遺產管理人。另據聲請人推薦地政士
    乙○○為被繼承人之遺產管理人人選，該乙○○先生既是職
    業地政士，具有相當的地政法律專業知識及能力，本其職業
    道德，尤可期其能秉持專業精神來擔當此具有公益性質之遺
    產管理人任務，且亦立具書面同意書表示有擔任本件遺產管
    理人之意願，此有同意書一紙在卷可憑，經核又無其他不適
    任之原因，因此如選任乙○○地政士為本件被繼承人甲○○
    所遺遺產之遺產管理人，應屬適當，爰依首揭規定指定之並
    為公示催告。
五、依非訟事件法第157 條，裁定如主文。
中    華    民    國    97    年    7     月    2     日
                        家事法庭法  官  鄭新後
上列正本證明與原本無異。
如不服本裁定，應於送達後10日內向本院提出抗告狀，並應繳納
抗告費用新台幣1,000 元。
中    華    民    國    97    年    7     月    2     日
                                書記官  吳宏明


司法院資訊處製作；財團法人民間司法改革基金會備份。
